【裁判字號】    95,訴,2192
【裁判日期】    951124
【裁判案由】    毒品危害防制條例
【裁判全文】
臺灣臺中地方法院刑事判決              95年度訴字第2192號
公  訴  人  臺灣臺中地方法院檢察署檢察官
被      告  乙○○
                    （現羈押在臺灣臺中看守所）
上列被告因違反毒品危害防制條例案件，經檢察官提起公訴（95
年度毒偵字第2406號）及移送併辦（95年度毒偵字第3118號、第
3828號、第4594號），本院合議庭裁定由受命法官獨任進行簡式
審判程序，判決如下：
    主    文
乙○○施用第一級毒品，處有期徒刑拾月；扣案之第一級毒品海
洛因壹包（驗餘淨重零點零肆公克，空包裝重零點貳陸公克），
沒收銷燬之。又施用第二級毒品，處有期徒刑肆月；扣案之第二
級毒品甲基安非他命壹包（含袋重零點貳公克），沒收銷燬之
。應執行有期徒刑壹年；扣案之第一級毒品海洛因壹包（驗餘淨
重零點零肆公克，空包裝重零點貳陸公克）及第二級毒品甲基安
非他命壹包（含袋重零點貳公克），均沒收銷燬之。
    犯罪事實及理由
一、犯罪事實：
    乙○○前於民國九十五年二月間，因施用毒品案件，經本院
    裁定送觀察、勒戒後，認無繼續施用毒品之傾向，於九十五
    年三月七日出所，並由臺灣臺中地方法院檢察署檢察官於九
    十五年三月十四日以九十五年度毒偵字第六０九號為不起訴
    處分確定。竟仍無法斷絕施用毒品之習慣，於前開觀察、勒
    戒執行完畢釋放後五年內，又基於反覆施用第一級毒品海洛
    因及第二級毒品甲基安非他命之犯意，自九十五年五月九日
    某時起至同年九月二十三日止，每四、五日至一星期，即在
    臺中縣豐原市○○路七００巷十三號住處內，以將第一級毒
    品海洛因摻水放入注射針筒內施打之方式，施用第一級毒品
    海洛因多次；另自九十五年五月十日十五時許往前回溯九十
    六小時內之某時起至九十五年九月二十三日某時止，每月一
    次，將第二級毒品甲基安非他命放在玻璃球燒烤成煙霧狀後
    再吸入體內之方式，施用第二級毒品甲基安非他命多次。期
    間：
    (一)於九十五年五月十日十四時四十五分許，為警在臺中縣豐
      原市○○路一八一巷口南陽公園旁查獲，並扣得其所有之
      第一級毒品海洛因一包（驗餘淨重０．０四公克，空包裝
      重０．二六公克）；經採集其尿液送驗結果，係呈嗎啡及
      甲基安非他命均陽性反應。
    (二)於九十五年六月九日凌晨一時四十五分許，為警在臺中縣
      豐原市○○路南陽活動中心旁廁所內查獲，經採集其尿液
      送驗結果，係呈嗎啡及甲基安非他命均陽性反應。
    (三)於九十五年七月二十四日上午十時三十分許，為警在臺中
      縣豐原市○○路六七巷十二號前查獲，經採集其尿液送驗
      結果，係呈嗎啡陽性反應。
    (四)於九十五年九月二十四日十九時三十分許，為警在臺中縣
      豐原市○○路與建成路口查獲，並扣得其所有之第二級毒
      品甲基安非他命一包（含袋重０．二三公克）；經採集其
      尿液送驗結果，係呈嗎啡及甲基安非他命均陽性反應。
二、證據名稱：
（一）被告乙○○於警詢及偵查中之自白及於本院準備程序及審
      理時為認罪之陳述。
（二）臺中縣警察局豐原分局搜索扣押筆錄暨扣押物品目錄表、
      照片、現場圖、中山醫學大學附設醫院藥物濫用檢測中心
      出具之確認檢驗結果報告、法務部調查局鑑定通知書。
（三）扣案之第一級毒品海洛因一包（驗餘淨重０．０四公克，
      空包裝重０．二六公克）及第二級毒品甲基安非他命一包
      （含袋重０．二三公克）。
三、查刑法第五十六條連續犯之規定，業於九十四年二月二日修
    正公布刪除，並自九十五年七月一日施行，修正後之刑法既
    已將上開連續犯之規定廢除，對於施用毒品此一犯罪型態，
    斟酌其有高度之反覆實施性及濫用性，一旦吸食毒品，通常
    會於一定期間內密集施用，顯然具有「集合犯」反覆性及延
    續性之特徵，如將各次施用毒品之行為在刑法上逐一評價並
    分別論處罪刑，恐與刑罰過度評價禁止原則相悖，並與憲法
    所揭櫫之比例原則有違。再考諸本次修法關於連續犯規定刪
    除之原因，固然係源於實務上對於連續犯「同一罪名」之認
    定過寬，所謂「概括犯意」亦經常可連綿數年之久，不無鼓
    勵犯罪之嫌，而使國家刑罰權之行使發生不合理之現象，故
    而將之刪除，應屬法務部所稱本次修法「寬嚴並進」之刑事
    政策中，較不利於行為人之從「嚴」措施。然施用毒品犯罪
    本質上具有反覆性，所侵害者亦屬單一之社會公共法益，而
    前揭修正理由更明示在廢除連續犯規定後，針對吸毒等犯罪
    類型，應發展「接續犯」及「包括一罪」之概念，以限縮數
    罪併罰之範圍，益見立法者亦深知施用毒品犯罪有其本質上
    之特殊性，倘行為人已有反覆為同一吸毒之犯行，仍應視其
    具體情形論以「構成要件之行為單數」，而為「包括一罪」
    ，僅受一次之刑法評價，自不能徒執廢除連續犯規定係採從
    嚴之刑事政策，而謂修法後反覆多次施用毒品行為均應予以
    數罪併罰。準此以言，本案被告前已經一次觀察、勒戒程序
    ，猶不能戒絕，又於九十五年五月九日至同年九月二十三日
    止，每四、五日至一星期一次，多次施用第一級毒品海洛因
    ；另自九十五年五月十日十五時許往前回溯九十六小時內之
    某時起至九十五年九月二十三日某時止，每月一次，多次施
    用第二級毒品甲基安非他命，且期間曾三度為警查獲，均毫
    無警惕，屢屢施用毒品，顯然其施用第一級毒品、第二級毒
    品之行為反覆，與偶然施用之情形有別。揆諸前揭說明，應
    認被告多次施用第一級毒品海洛因及第二級毒品甲基安非他
    命之犯行，均屬「包括一罪」中之「集合犯」之性質，應分
    別依毒品危害防制條例第十條第一項、第二項之規定，各論
    以一罪。另依卷證資料，尚難認被告有施用第一級毒品成癮
    之情狀，與刑法第八十八條宣告戒治處分之要件不合，附此
    明。
四、依刑事訴訟法第二百七十三條之一第一項、第二百九十九條
    第一項前段、第三百十條之二、第四百五十四條第一項，毒
    品危害防制條例第十條第一項、第二項、第十八條第一項前
    段，刑法第十一條、第五十一條第五款，判決如主文。
本案經檢察官甲○○到庭執行職務
中    華    民    國    95    年    11    月    24    日
                  刑事第十一庭  法  官  莊嘉蕙
以上正證明與原本無異。
如不服本判決，應於送達後十日內向本院提出上訴狀（須附繕本
），上訴於臺灣高等法院臺中分院。
                                書記官  魏愛玲
中    華    民    國    95    年    11    月    24    日
附錄論罪科刑法條
毒品危害防制條例第十條
施用第一級毒品者，處六月以上五年以下有期徒刑。
施用第二級毒品者，處三年以下有期徒刑。


司法院資訊處製作；財團法人民間司法改革基金會備份。
